最高法院刑事判決　　　　　　一○○年度台上字第七二二六號
上　訴　人　賴錦鎮
　　　　　　林崧平
　　　　　　謝錦江原名謝長江.
　　　　　　江永堅
上 列一 人
選任辯護人　鄭秀珠律師
上列上訴人等因違反毒品危害防制條例案件，不服台灣高等法院
台中分院中華民國九十九年五月五日第二審判決（九十八年度上
訴字第二五○○號，起訴案號：台灣台中地方法院檢察署九十八
年度偵字第九六五八、一○七○九號），提起上訴，本院判決如
下：
    主  文
上訴駁回。
    理  由
按刑事訴訟法第三百七十七條規定：上訴於第三審法院，非以判
決違背法令為理由，不得為之；是提起第三審上訴，應以原判決
違背法令為理由，係屬法定要件。如果上訴理由書狀並未依據卷
內訴訟資料具體指摘原判決不適用何種法則或如何適用不當，或
所指摘原判決違法情事，顯與法律規定得為第三審上訴理由之違
法情形不相適合時，均應認其上訴為違背法律上之程式，予以駁
回。上訴人賴錦鎮上訴意旨略稱：本件「甲基麻黃」原料摻有
其他成分，無製造甲基安非他命之可能，有謝錦江、林崧平警詢
供述可憑。而製毒公式係屬虛偽，復經林崧平敘明，依據內政部
警政署刑事警察局（下稱刑事警察局）鑑定函文，該送驗證物經
研判無法合成甲基安非他命、扣案公式無法研判用途。伊任憑他
人施以錯誤方式，欠缺因果關係，顯見對犯罪結果無法實現，乃
出於無知，伊之行為在客觀上無危險，應屬不能犯，原判決臆測
倘伊逐步修改公式、調整原料比例，非無產製成功之可能云云，
認伊之行為屬障礙未遂，有判決適用法則不當之違誤。上訴人林
崧平上訴意旨略以：本件之製毒公式經刑事警察局鑑定結果，無
法合成出第二級毒品甲基安非他命，是正犯賴錦鎮應屬不能犯，
則伊亦為不能犯而不得處罰之。上訴人謝錦江上訴意旨亦略以：
刑事警察局鑑定結果表示無法合成出第二級毒品甲基安非他命，
客觀上已無危險；復因伊欠缺製作甲基安非他命之知識，誤信網
路上所載之化學公式，更屬重大無知，即屬不罰之不能未遂；原
判決卻認上開製毒公式僅因原料數量、比例、方法等未臻正確，
始無法成功製造云云，即有證據理由矛盾之違失。上訴人江永堅
上訴意旨略謂：伊於警詢、偵查及審判中均坦承有交付甲基麻黃
予林崧平之事實，雖曾辯稱係在不知林崧平有製作甲基安非他
命用意下交付，應屬辯護權之行使，仍不失自白效力，應有毒品
危害防制條例第十七條第二項規定之適用，原判決隻字未提上開
答辯有何不可採信之理由，認無適用上開規定之餘地，有判決不
備理由之可議。又伊已六十三歲，本件實屬一時糊塗且為初犯，
犯後深感悔悟並均配合調查，應有諭知緩刑之適用，原判決未依
法適用，亦有未洽各等語。
惟查：證據之取捨與其證明力之判斷，以及事實有無之認定，屬
事實審法院之職權，苟其取捨證據與判斷證據證明力並不違背經
驗法則及論理法則，即不容任意指為違背法令，而執為第三審適
法之上訴理由。原判決綜合全案卷證資料，本於事實審法院之推
理作用，認上訴人等有其事實欄所載犯行，因而維持第一審論賴
錦鎮製造第二級毒品未遂罪，依刑法第二十五條第二項、修正後
毒品危害防制條例第十七條第二項減輕其刑後，處有期徒刑二年
二月，併為相關從刑之宣告；論林崧平、謝錦江、江永堅幫助製
造第二級毒品未遂罪，三人各依刑法第三十條第二項、第二十五
條第二項之規定，林崧平、江永堅分別遞減其刑，謝錦江為累犯
則先加後遞減其刑，分別處（林崧平）有期徒刑一年十月、（謝
錦江）有期徒刑二年、（江永堅）有期徒刑一年十月。已敘明所
憑證據及認定之理由；並對上訴人等所辯各節，如何不足採，亦
逐一在理由內詳予指駁；俱有卷存證據資料可資覆按。原判決依
據卷內證據，敘明「甲基麻黃」為製造第二級毒品甲基安非他
命之原料，賴錦鎮利用此原料著手製造甲基安非他命過程中，每
遇疑難即向林崧平、謝錦江、江永堅等人求助，除陸續取得製毒
公式，更利用無水醋酸、乙醚等欲去除原料雜質，使純化其成分
，因認賴錦鎮非無產製甲基安非他命成功之可能，雖因一時之技
術障礙而未克其功，然僅屬障礙未遂，非不能未遂。並以卷內資
料參互審酌，說明謝錦江、江永堅於偵查中之供述內容，並無自
白犯罪之意思，且謝錦江嗣於第一審辯稱：其未參與交付甲基麻
黃二百公克予賴錦鎮之部分，其提供的不是製毒的程式，無水
醋酸、乙醚是要試驗有無甲基麻黃的成分；江永堅則辯稱：其
是被騙的，是謝錦江一再要求提供甲基麻黃，其才會提供各云
云，顯見謝錦江、江永堅並無「於偵查中及審理中均自白」之情
形存在，無適用修正後毒品危害防制條例第十七條第二項規定減
輕其刑之餘地。所為論斷，核與證據法則無違，且屬事實審法院
依憑卷證所為判斷之適法職權行使，自不得任意指摘其為違法。
另稽之卷內資料，江永堅於警詢時即稱交付甲基麻黃予林崧平
係以為渠等是拿去防止豬隻感冒之用，偵查中稱知悉彼等製造甲
基安非他命後未再交付甲基麻黃，原判決認並無自白之意思，
說明雖較為簡略，究非判決理由不備。上訴意旨非依據卷內資料
執為指摘，不得資為第三審適法之上訴理由。其餘上訴意旨，或
就原審採證認事職權之適法行使，或原判決已論斷明白之事項，
任意指摘違背法令，均與法律規定得為第三審上訴理由之違法情
形不相適合。應認上訴人等之上訴均違背法律上之程式，併予駁
回。又本件係從程序上駁回上訴，江永堅請求宣告緩刑，無從審
酌，附為明。
據上論結，應依刑事訴訟法第三百九十五條前段，判決如主文。
中    華    民    國  一○○  年   十二   月  二十八  日
                      最高法院刑事第四庭
                          審判長法官  洪  文  章  
                                法官  王  居  財  
                                法官  郭  毓  洲  
                                法官  韓  金  秀  
                                法官  沈  揚  仁  
本件正本證明與原本無異
                                      書  記  官  
中    華    民    國  一○○  年   十二   月   三十   日
                                                      Ｑ